【裁判字號】    89,訴,932
【裁判日期】    900830
【裁判案由】    廣播電視法
【裁判全文】
臺北高等行政法院判決                              八十九年度訴字第九三二號
                              .
    原      告  東森華榮傳播事業股份有限公司
    代  表  人  甲○○董事長.
    被      告  行政院新聞局
    代  表  人  蘇正平（局長）
    訴訟代理人  乙○○
                丙○○
右當事人間因廣播電視法事件，原告不服行政院中華民國八十九年六月三十日台八十
九訴字第一九七六○號再訴願決定，提起行政訴訟。本院判決如左：
    主  文
原告之訴駁回。
訴訟費用由原告負擔。
    事  實
一、事實概要：緣原告係廣播電視節目供應事業，其所製播之「東森綜合台」頻道於
    民國（下同）八十八年六月十三日凌晨一時至一時三十分播送之節目，內容涉及
    廣告化，被告以其行為違反有線廣播電視法第四十二條第一項、廣播電視法第二
    十一條第二款及第二十九條之一規定，爰依廣播電視法第四十五條之二規定處罰
    鍰三萬元（折合新臺幣九萬元）。原告不服，提起訴願、再訴願，遞遭駁回，遂
    向本院提起行政訴訟。
二、兩造聲明：
  (一)原告未於言詞辯論期日到場，依其所提起訴狀聲明求為判決：原處分、訴願及再
    訴願決定均撤銷。
  (二)被告聲明求為判決：駁回原告之訴。
三、兩造之爭點：
  (一)有線廣播電視法公布施行後，現行之廣播電視法所規範者是否僅限於「無線」電
    視台及廣播電台，而不及於有線電視節目供應事業？
  (二)系爭節目內容是否與廣告無區分，該當節目廣告化，而違反有線廣播電視法第四
    十二條第一項規定？
  (三)原告是否可主張已將系爭節目播出之時段（包含節目及廣告），賣給案外人製播
    自製節目及自行招攬廣告，無權更改節目或廣告內容而免責？
甲、原告主張之理由：
  (一)原告公司名稱業已變更登記為「東森華榮傳播事業股份有限公司」，此有公司執
    照影本可稽，合先陳明。
  (二)按有線電視法自八十二年八月十一日由立法院通過，總統公布施行後，即脫離廣
    播電視法規範範圍，而成為有線電視營運及播送之特別法，並於八十八年二月三
    日修正公佈為有線廣播電視法。從而現行之廣播電視法所規範之電視，僅限於「
    無線」電視台及廣播電台，與修正後有線廣播電視法所規範之「有線」廣播電視
    系統、系統經營者及頻道供應者已無直接關連；即使有關連，依中央法規標準法
    特別法優先普通法適用原則，也應優先適用修正後有線廣播電視法。
  (三)根據修正後有線廣播電視法第二條之規定，「節目」係指「系統經營者」播送之
    影像、聲音‧‧‧。「廣告」係指「系統經營者」播送之影像、聲音，內容為推
    廣商品、觀念、服務或形象者。是以，第四章為對系統經營者之罰則章，又無準
    用於頻道供應者，頻道供應者即使違反有線廣播電視法，在法無明文處罰下，自
    不應受有線廣播電視法處罰。原告係一合法頻道供應者，據前所述，當不應認原
    告違反有線廣播電視法第四十二條第一項規定，從而引用廣播電視法第二十九條
    之一遽對原告課處罰鍰。
  (四)又，系爭節目內容係介紹千禧蟲及其特性，係屬科學新知之報導，而系爭「千禧
    蟲殺手」廣告內容則純屬推廣宣傳該產品，二者均符合廣播電視法第二條第八款
    「節目」及第九款「廣告」定義，且系爭節目及廣告內容極易區別及辨認，並無
    令觀眾混淆之虞。原處分指系爭節目與廣告無區分，節目廣告化云云，並非實情
    。
  (五)再查，系爭節目播出之時段（包含節目及廣告），原告已將該時段賣給「潤意行
    銷國際有限公司」製播自製節目及自行招攬廣告。該節目內容、編排方式及廣告
    之招攬均是由該公司自行為之並享有著作權法所賦與之相關著作權利，依契約之
    精神及著作權法之規定，原告並無權更改該節目內容或插播其他廣告，且若原告
    任意更改其內容（包含節目及廣告）即有侵害其著作權之虞，此觀卷附衛視中文
    台與芮森國際股份有限公司間之案例即明，並非如訴願或再訴願決定機關所言係
    屬單純私人間契約之約定而已。
  (六)根據釋字第二七五號解釋文：「人民違反法律上之義務而應受行政罰之行為，法
    律無特別規定時，雖不以出於故意為必要，仍須以過失為其責任條件‧‧‧。」
    ，今原告如前條所述並無權利就「潤意行銷國際有限公司」所製播之節目、廣告
    內容做任何更動，焉有過失可言？被告及一再訴願決定機關遽認原告應課處罰鍰
    ，顯有違釋字第二七五號解釋文之意旨。
  (七)綜前所述，原處分實有違誤，損害原告權益甚鉅，懇請撤銷原處分、訴願決定及
    再訴願決定。
乙、被告主張之理由：
  (一)廣播電視節目供應事業管理規則於八十九年二月十七日經被告以怡廣一字第○二
    三三三號令修正發布，本案原告違規事實及原處分之裁罰，發生於廣播電視節目
    供應事業管理規則修正公布施行前，是本案應適用修正前之廣播電視節目供應事
    業管理規則，合先明。
  (二)廣播電視法第二十九條之一規定「廣播電視節目供應事業之設立，應經新聞局許
    可，其節目內容及有關管理事項準用第二十一條、第二十五條、第二十八條及第
    三十四條之規定」，同法第二十一條第二款規定「廣播電視節目內容，不得有違
    背政府法令之情形。」違反者，依同法第四十五條之二規定得處廣播電視節目供
    應事業三千元以上、三萬元以下罰鍰，並沒入其節目。
  (三)廣播電視節目供應事業管理規則第十二條規定「廣播節目製作業、電視節目製作
    業、廣播電視廣告業為無線廣播、電視電臺、有線電視系統及有線電視節目播送
    系統策劃、製作節目或廣告者，應分別依廣播電視法、有線電視法及其相關法規
    辦理。」另有線廣播電視法第四十二條第一項規定「節目應維持完整性，並與廣
    告區分。」此所稱廣告，依有線電視廣告製作標準第二條規定，係指藉有線電視
    系統傳送之聲音、影像或文字，其內容為推廣商品、觀念或服務者，依法即應與
    節目區分。
  (四)查原告係經合法設立之廣播電視節目供應事業，其所製播之「東森綜合台」頻道
    於八十八年六月十三日凌晨一時至一時三十分播送之節目，內容除介紹「千禧蟲
    殺手」產品能藉由硬、軟體檢測及修復程式解決電腦因千禧蟲侵害所造成之問題
    外，且於節目進行中搭配該項產品之廣告，節目內容涉及廣告化，已違反有線廣
    播電視法第四十二條第一項暨廣播電視法第二十九條之一規定，違規事實明確，
    被告機關依同法第四十五條之二處以罰鍰新台幣九萬元，認事用法並無不當。
  (五)次查，原告係經被告機關核准設立之廣播電視節目供應事業，並領有被告機關核
    發之節目供應事業許可證（字號：建廣字第○九五○五號），其具節目供應事業
    之身分，殆無疑義。廣播電視法第二十九條之一規定廣播電視節目供應事業其節
    目內容及有關管理事項準用第二十一條規定，廣播電視法第二十一條第二款明文
    規定「廣播電視節目內容，不得有違背政府法令之情形。」違反者，自應依同法
    第四十五條之二規定處分。系爭節目違反有線廣播電視法第四十二條第一項規定
    ，違背政府法令，被告機關依廣播電視法第四十五條之二規定處分，並無不合。
    原告所言，顯對相關法規有所誤解。原告未盡注意之義務，任令該違法節目於有
    線電視播送系統頻道中播出，自應負法律上責任。
  (六)再查，原告雖辯稱已將時段賣給第三人製播自製節目及自行招攬廣告，按有線廣
    播電視法第四十二條第一項之規定係為維護公共利益，原告與第三人間之合約，
    純屬私權間之法律關係，不得據此免除其公法上應負之義務。
  (七)末查，系爭節目依內容及表現形式觀之，顯為推廣商品之商業廣告，該節目涉及
    廣告化，顯已違反有線廣播電視法第四十二條第一項之規定。原告對其所製作之
    節目內容未盡注意之義務，任令該違法節目於有線電視播送系統頻道中播出，顯
    已違反廣播電視法第二十一條第二款之規定，自應負法律上責任。
  (八)綜右論述，原告違反廣播電視法規定之事實甚為明確，被告機關於認事用法上並
    無違誤。原告所持理由，實不足採，爰請駁回原告之訴。
    理  由
甲、程序方面：
一、本件原告經合法通知，無正當理由而未於言詞辯論期日到場，核無行政訴訟法第
    二百十八條準用民事訴訟法第三百八十六條所列各款情形，爰依被告之聲請，由
    其一造辯論而為判決。
二、本件被告之代表人原為鍾琴，八十九年十月五日變更為蘇正平，是其聲明承受訴
    訟，核無不合，應予准許。
乙、實體方面：
一、按「衛星廣播電視法」已於八十八年二月三日經總統公布施行，依同法第四十四
    條規定，本法公布施行前經營衛星廣播電視業務者，應於本法施行後六個月內，
    依本法規定申請許可。原告雖係被告依廣播電視法許可設立之廣播電視節目供應
    事業，並已從事經營衛星廣播電視業務，惟於衛星廣播電視法施行後六個月內依
    該法規定重新申請許可期間，仍應適用廣播電視法，合先明。
二、次按廣播電視節目供應事業之設立，應經行政院新聞局許可，其節目內容及有關
    管理事項準用廣播電視法第二十一條、第二十五條、第二十八條及第三十四條之
    規定，為廣播電視法第二十九條之一所規定。又廣播電視節目內容，不得違背政
    府法令，復為同法第二十一條第二款所規定，違反者，依同法第四十五條之二規
    定得處廣播電視節目供應事業三千元以上、三萬元以下罰鍰，並沒入其節目。復
    依原告行為時廣播電視節目供應事業管理規則第十二條規定「廣播節目製作業、
    電視節目製作業、廣播電視廣告業為無線廣播、電視電臺、有線電視系統及有線
    電視節目播送系統策劃、製作節目或廣告者，應分別依廣播電視法、有線電視法
    及其相關法規辦理」，廣播電視節目供應事業如提供節目或廣告給有線電視廣播
    系統經營者播送，自應遵守有線電視廣播法之規定，此乃當然之法理，且為促進
    有線廣播電視事業之健全發展，保障公眾視聽之權益，增進社會福祉所必要，依
    有線廣播電視法第一條揭示之立法目的，亦應作如是解釋。而依有線廣播電視法
    第四十二條第一項規定「節目應維持完整性，並與廣告區分」，廣播電視節目供
    應事業所提供之節目如違反此規定，使節目內容涉及廣告化，即屬違背政府法令
    ，自應依前揭廣播電視法第四十五條之二規定加以處罰。
三、查原告係廣播電視節目供應事業，於八十八年六月十三日凌晨一時至一時三十分
    在其所製播之「東森綜合台」頻道中播出之節目，內容除介紹「千禧蟲殺手」產
    品能藉由硬、軟體檢測及修復程式解決電腦因千禧蟲侵害所造成之問題外，且於
    節目進行中搭配該項產品之廣告，經被告側錄查獲，有被告查驗側錄帶情形記錄
    表附訴願卷十四頁可稽，此項客觀事實並為原告所不爭執。依前開節目之內容及
    表現形式觀之，其節目內容已涉及廣告化，而未將節目與廣告明顯區分，事證明
    確，違規事實洵堪認定，揆諸首揭規定，被告處原告罰鍰三萬元（折合新臺幣九
    萬元），並無不合。原告辯稱系爭節目及廣告內容極易區別及辨認，並無令觀眾
    混淆之虞云云，不足採信。
四、原告係經被告許可設立之廣播電視節目供應事業，並非有線電視系統經營者或頻
    道經營者，而修正前有線電視法或八十八年二月三日制定（修正）公布之有線廣
    播電視法，僅係將有線電視或有線廣播電視部分自廣播電視法中劃出，歸由修正
    前有線電視法或其後之有線廣播電視法規範。對於提供有線電視系統節目之廣播
    電視節目供應事業，仍屬廣播電視法及廣播電視節目供應事業管理規則規範之對
    象，其所製作之節目，除應遵守有線電視廣播法有關之規定外，亦應適用廣播電
    視法之規定。況修正前有線電視法或其後之有線廣播電視法並未就節目供應事業
    之管理設有特別規定，特別法未規定之事項，仍有普通法之適用，自難謂修正前
    有線電視法或其後之有線廣播電視法與廣播電視法，就廣播電視節目供應事業之
    管理，有特別法與普通法之關係。
五、有線廣播電視法第四十二條第一項之立法旨意乃在維護觀眾收視權益，要求節目
    應維持完整性，原告為廣播電視節目供應事業，自應善盡媒體社會責任，其所經
    營、策劃、製作、發行或託播廣播節目、廣告，均應符合廣播電視法等相關規定
    ，系爭節目既有違反有線廣播電視法之規定，原告未能審慎檢查其內容即將之播
    出，難謂無過失，自應就其違規行為負法律上之責任。原告辯稱已將時段賣給第
    三人製播自製節目及自行招攬廣告云云，縱令屬實，但該「東森綜合台」頻道既
    係由原告經營，對於頻道內節目之合法性確保，仍應由原告負責，易言之，原告
    遵守有線廣播電視法第四十二條第一項規定之公法上之義務，並不受原告與第三
    人間私法上契約之影響，如第三人製播或提供之節目有違背法令，原告自有義務
    及權利加以制止或停播，除非該第三人訴經法院裁判命原告繼續播送其提供之節
    目。茲第三人既未訴經法院裁判命原告繼續播送其提供之節目，乃原告未盡注意
    之義務，能事先審查防止而不為，任令系爭違法節目於有線電視播送系統頻道中
    播出，自難辭過失之責。且原告在本案之前，即曾於八十八年三月三十日至八十
    八年五月二十一日止連續六次涉及節目廣告化，違反有線廣播電視法第四十二條
    第一項及行為時廣播電視法第二十一條第二款、第二十九條之一規定，甫經被告
    依廣播電視法第四十五條之二規定，依序以八十八年四月二十三日（八八）建廣
    五字第○六○一○號函、八十八年四月二十日（八八）建廣五字第○五八二八號
    函、八十八年四月二十六日（八八）建廣五字第○六一一三號函、八十八年五月
    二十七日（八八）建廣五字第○八三二五號函、八十八年五月二十七日（八八）
    建廣五字第○八三二一號函、八十八年六月九日（八八）建廣五字第○九一六五
    號函，均處原告罰鍰三萬元（折合新台幣九萬元），有本院八十九年訴字第一二
    七號判決可稽，其猶再犯本案，情節匪輕，被告依法核處最高罰鍰三萬元（折合
    新臺幣九萬元），亦無過重之虞。
六、綜上所述，原處分於法並無不合，一再訴願決定遞予維持，均無違誤，原告起訴
    意旨，仍執陳詞及個人主觀對法令之誤解，請求撤銷一再訴願決定及原處分，為
    無理由，應予駁回。
據上論結，本件原告之訴為無理由，爰依行政訴訟法第二百十八條、民事訴訟法第三
百八十五第一項前段、行政訴訟法第九十八條第三項前段，判決如主文。
中      華      民      國     九十     年      八      月     三十     日
                    臺 北 高 等 行 政 法 院  第 五 庭
                                審 判 長 法  官    姜素娥
                                         法  官    帥嘉寶
                                         法  官    林文舟
右為正本係照原本作成。
如不服本判決，應於送達後二十日內，向本院提出上訴狀並表明上訴理由，如於本判
決宣示後送達前提起上訴者，應於判決送達後二十日內補提上訴理由書（須按他造人
數附繕本）。
中      華      民      國     九十     年      八      月    三十一    日
                                         書記官    林孟宗


司法院資訊處製作；財團法人民間司法改革基金會備份。
